# 请教陈老师分成收入确认的问题

提问人：怎么回事嘛 时间：2017-12-26 11:49:05
陈老师您好！我有一个客户是生产销售机顶盒的，最近遇到一些新的业务合作模式，有一些疑惑，想请教一下，合同主要条款如下：
1 、 终端投资合作 乙方投放的符合甲方招标采购标准的4K智能机顶盒，甲方与乙方采用固定分成+增值业务分成的方式按月结算。 合作4K智能机机顶盒由乙方自行生产。 合作4K智能机机顶盒终端用户须在甲方办理相应增值套餐业务。 2 、 投资回报 乙方投资回报=固定分成+增值业务分成 （ 1 ）固定分成 甲方根据采购需求与商务谈判价格给乙方下订单，并在收到乙方根据订单提供的4K智能机顶盒安装成功次月，给乙方按月结算该机顶盒固定分成，若甲方在三个月内未完成乙方按照订单要求投放机顶盒的安装则以乙方实际投放机顶盒的订单数量结算固定分成。固定分成以机顶盒的采购订单数量为结算依据，基本分成期前 3 年，按照单台产品价格/(2×36)/月/台进行结算；从基本分成期第 4 年起，按照单台产品价格/((2×36)×2)/月/台进行结算。 固定分成以甲方实际订单数量为结算依据，如用户在基本分成期内停机或销户，甲方需回收用户机顶盒，甲方仍需继续向乙方支付结算该机顶盒的固定分成。
机顶盒在合作期间因故障需要更换的，乙方应该按机顶盒安装和故障机维修要求进行更换，更换的行为不影响与乙方的固定分成结算，该机顶盒基本分成期不重新起算。 （ 2 ）增值业务分成 对于合作机顶盒所产生的数字电视增值业务新增收入，甲方需向乙方开放BOSS系统资源数据，以便乙方及时了解设备的运营状态。甲、乙双方根据甲方BOSS系统实际扣款成功数为依据，就增值业务收入甲、乙双方以 8 ： 2 比例进行分成。 双方基于在线机顶盒所订购数字电视增值业务分成， 1 ）内置数通设备机顶盒参与分成的增值业务包括宽带销售品和互动销售品收入（不含甲方专项投资的增值收入，不含互动专区收入、不含付费频道收入）。 2 ）基本型机顶盒参与分成的增值业务包括互动销售品收入（不含甲方专项投资的增值收入，不含互动专区收入、不含付费频道收入）。 如乙方可提供基于合作机顶盒的数字电视增值业务，甲方与乙方另行签订合作协议协商分成比例。 3 、 分成期标准 （ 1 ） 基本分成期为五年，基本分成期内乙方投资回报总额最高不超过乙方投资总金额与贴息金额合计的120%（即：投资回报总额=（投资总金额+贴息金额）*120%）（以每笔订单单独计算投资回报额）。 （ 2 ） 基本分成期内，乙方投资回报总额不低于乙方投资总金额与贴息金额合计的95%（即：投资回报总额=（投资总金额+贴息金额）*95%）（以每笔订单单独计算投资回报额）。如基本分成期内，乙方投资回报总额未达到保底金额，将延长基本分成期，直到达到保底金额为止。 （ 3 ） 计算公式: （乙方投资总金额+贴息金额）*95%≤乙方投资回报总额≤（乙方投资总金额+贴息金额）*120% （ 4 ） 贴息标准：年利率4.5%，月利率4.5%/12。贴息金额按月根据乙方未收回投资资金余额滚动计算，直至投资总额全部收回日止。
想请教陈老师这个业务模式下客户是按照分期收款发出商品确认收入，还是按融资租赁？在新的收入准则下呢？非常感谢！

回答人：chenyiwei
对设备制造商和销售商而言，分期收款销售本质上与融资租赁是一样的，不必区分这两种模式。 本案例中首先应判断机顶盒所有权上的主要风险和报酬是否已经转移。从协议中的固定分成条款看，“固定分成以甲方实际订单数量为结算依据，如用户在基本分成期内停机或销户，甲方需回收用户机顶盒，甲方仍需继续向乙方支付结算该机顶盒的固定分成”；“ 基本分成期为五年，基本分成期内乙方投资回报总额最高不超过乙方投资总金额与贴息金额合计的120%”；“（乙方投资总金额+贴息金额）*95%≤乙方投资回报总额≤（乙方投资总金额+贴息金额）*120%”，从这些条款看，依靠固定分成，乙方基本可以确保收回机顶盒成本并取得合理回报，因此可以认为所有权上的主要风险和报酬已经转移，按分期收款销售处理，长期应收款即为未来 5 年内每年的固定分成。
增值服务分成款在后续服务期间内，在金额能够可靠计量且很可能收到时确认收入，类似于或有租金。

提问人：怎么回事嘛 时间：2017-12-28 13:07:06
陈老师您好，在新的收入准则下面，这个分成收入是否可以作为可变对价，以期望值或最可能发生金额来估计可变对价，计入长期应收款按分期收款销售处理呢？谢谢

回答人：chenyiwei
可能可以估计，但不是长期应收款而是FVTPL性质的金融资产。但一般不建议这样处理。